【裁判字號】    90,交訴,92
【裁判日期】    901015
【裁判案由】    業務過失致死
【裁判全文】
臺灣臺北地方法院刑事判決                            九十年度交訴字第九二號
    公  訴  人  臺灣臺北地方法院檢察署檢察官
    被      告  乙○○
右列被告因業務過失致死案件，經檢察官提起公訴（九十年度偵字第一六六八七號）
，本院判決如左：
    主      文
乙○○從事業務之人，因業務上之過失致人於死，處有期徒刑壹年。緩刑肆年。
    事      實
一、乙○○自民國八十九年九月十三日起受僱於台北汽車客運股份有限公司（以下稱
    台北汽車客運公司），平日以駕駛該公司所有之營業用大客車（公共汽車）載運
    不特定之乘客為業，為從事駕駛業務之人。九十年八月十五日上午九時四十分許
    ，乙○○駕駛台北汽車客運公司所有之車號ＦＪ－七四八號（檢察官於起訴書誤
    載為ＦＪ－一七四八號，應予更正）第七０五路公車，沿台北市○○區○○路由
    東往西方向行駛，於行經台北市○○區○○路、西園路交岔路口欲左轉往南方向
    之西園路一段繼續行駛，乙○○本應注意汽車行駛時，駕駛人應隨時注意車前狀
    況，並採取必要之安全措施及汽車行近行人穿越道前，應減速慢行，遇有行人穿
    越時，無論有無交通警察指揮或號誌指示，均應讓行人先行通過，而依當時情形
    又非不能注意，竟疏未注意其車前狀況－即在該處交岔路口之南側行人穿越道上
    適有行動不便，手扶助行器由東往西方向欲通過該處交岔路口之行人許寶秀正在
    該行人穿越道上緩慢通過，而未能暫停讓行人許寶秀先在人行穿越道上穿越馬路
    ，而使其所駕駛汽車之左前方撞及許寶秀，許寶秀經送醫急救後延至同日下午三
    時四十三分許因顱內出血、頭部外傷不治死亡。乙○○於肇事後，於警員前往現
    場處理時，在其上開犯行未為任何有偵查犯罪職權之公務員已知悉前，不逃避接
    受裁判而當場向警員自首，承認其為肇事人，而知上情。
二、案經許寶秀之子甲○○訴由台北市政府警察局萬華分局報請台灣台北地方法院檢
    察署檢察官偵查起訴。
    理      由
一、右揭事實一之部分中關於被告係台北汽車客運公司僱用之司機，平日以駕駛該公
    司所有之公共汽車載運不特定之乘客為業，並有於前述時地駕駛前開車號公共汽
    車在前述肇事地點，未注意到適有被害人許寶秀在上開地點之行人穿越道上穿越
    馬路，而使其所駕駛之公共汽車左前方撞及被害人許寶秀，而使許寶秀死亡等事
    實，業據被告於警訊、檢察官偵查及於本院審理時供承不諱（偵查卷第六頁至第
    七頁偵訊筆錄、第二七頁訊問筆錄及本院九十年十月四日審判筆錄參照），並有
    記載本件事故發生情形之道路交通事故調查報告表及現場相片附卷足憑（偵查卷
    第十二頁及第十七頁至第十九頁參照），按汽車行駛時，駕駛人應隨時注意車前
    狀況，並採取必要之安全措施，，再汽車行近行人穿越道前，應減速慢行，遇有
    行人穿越時，無論有無交通警察指揮或號誌指示，均應讓行人先行通過，道路交
    通安全規則第九十四條第三項及第一百零三條分別定有明文，被告駕車行經劃設
    有行人穿越道之肇事地點，本即應隨時注意車前狀況，並採取必要之安全措施及
    禮讓行人優先在行人穿越道通行，而依當時情形又非不能注意，竟疏未注意車前
    狀況及該行人穿越道上適有被害人許寶秀通過，而使其所駕駛公共汽車撞及被害
    人許寶秀，其就本件事故之發生負有過失甚為明確，而被害人許寶秀確實因本件
    事故致顱內出血、頭部外傷不治死亡，亦業經檢察官督同法醫師相驗屬實，製有
    勘驗筆錄、相驗屍體證明書、驗斷書在卷可稽（相驗卷第二四頁至第三一頁參照
    ），被害人許寶秀之死亡與被告之上開過失行為間有相當因果關係，是依(一)前揭
    道路交通事故調查報告表、現場照片及(二)檢察官督同法醫師就被害人許寶秀死亡
    原因所制作之勘驗筆錄、相驗屍體證明書、驗斷書等補強證據已足資擔保被告於
    警訊、檢察官偵查及於本院審理中所為上開任意性自白具有相當程度之真實性，
    而得使本院確信被告前述自白之犯罪事實確屬真實，從而依刑事訴訟法第一百五
    十六條第一項「被告之自白，非出於強暴、脅迫、利誘、詐欺、違法羈押或其他
    不正之方法，且與事實相符者，得為證據。」及第二項「被告之自白，不得作為
    有罪判決之唯一證據，仍應調查其他必要之證據，以察其是否與事實相符。」規
    定，本院自得依被告前述自白及各該補強證據認定被告有為前述犯行，本件事證
    明確，被告犯行堪以認定。
二、核被告乙○○所為，係犯刑法第二百七十六條第二項之業務過失致人於死罪。而
    如前所述，被告駕駛公共汽車行經行人穿越道不依規定讓行人即被害人許寶秀優
    先通行，因而致被害人許寶秀死亡，而被告又應負刑法第二百七十六條第二項之
    業務過失致人於死罪，應依道路交通管理處罰條例第八十六條第一項「汽車駕駛
    人，無駕駛執照駕車、酒醉駕車、吸食毒品或迷幻藥駕車、行駛人行道或行經行
    人穿越道不依規定讓行人優先通行，因而致人受傷或死亡，依法應負刑事責任者
    ，加重其刑至二分之一。」規定，加重其刑。再被被告於肇事後，於警員前往現
    場處理時，在其上開犯行未為任何有偵查犯罪職權之公務員已知悉前，不逃避接
    受裁判而當場向警員自首，承認其為肇事人，有記載被告有上開自首情形之自首
    調查報告表一份附卷可稽（偵查卷第十六參照），是被告既已向該管公務員申述
    犯罪事實，而不逃避接受裁判，已合於刑法第六十二條前段所定對於未發覺之犯
    罪自首而接受裁判之要件，應依該條規定減輕其刑，並依刑法第七十一條第一項
    「刑有加重及減輕者，先加後減。」規定，先加後減之。爰審酌被告其智識程度
    、品行、過失程度、犯後已與被害人家屬成立和解（本院卷附之和解書參照）等
    一切情狀，量處如主文所示之刑。末查被告前未曾受有期徒刑以上刑之宣告，此
    有台灣高等法院檢察署刑案記錄簡覆表一紙附卷可憑，告訴人甲○○於本院九十
    年十月四日審理時亦供稱被告犯後之態度很誠懇，且被告還很年輕，有三個小孩
    要養，希望法院給被告一個自新之機會（當日審判筆錄參照），被告經此偵查審
    判經過，自當知所警惕而無虞再犯，本院綜核各情認上開刑之宣告，已足策其自
    新，因認所宣告之刑，以暫不執行為適當，併諭知緩刑四年，以啟自新。
據上論斷，應依刑事訴訟法第二百九十九條第一項前段，刑法第二百七十六條第二項
、第六十二條前段、第七十四條第一款，道路交通管理處罰條例第八十六條第一項，
罰金罰鍰提高標準條例第一條前段，判決如主文。
本案經檢察官丙○○到庭執行職務
中      華      民      國    九十      年      十      月     十五     日
                                      臺灣臺北地方法院交通法庭
                                          法  官  葉  建  廷
右正本證明與原本無異。
如不服本判決，應於判決送達後十日內向本院提出上訴狀(應抄附繕本)。告訴人
或被害人如對於本判決不服者，應具備理由請求檢察官上訴，其上訴期間之計算
係以檢察官收受判決正本之日期為準。
                                          書記官  許  婉  如
中      華      民      國    九十      年      十      月     十五     日
附錄本案論罪科刑法條全文：
中華民國刑法第二百七十六條：
因過失致人於死者，處二年以下有期徒刑、拘役或二千元以下罰金。
從事業務之人，因業務上之過失犯前項之罪者，處五年以下有期徒刑或拘役，得併科
三千元以下罰金。


司法院資訊處製作；財團法人民間司法改革基金會備份。
